【裁判字號】    95,交訴,67
【裁判日期】    950601
【裁判案由】    公共危險
【裁判全文】
臺灣臺中地方法院刑事判決              95年度交訴字第67號
公  訴  人  臺灣臺中地方法院檢察署檢察官
被      告  乙○○
上列被告因公共危險等案件，經檢察官提起公訴（95年度偵字第
5019號），經本院合議庭裁定適用簡式審判程序，本院判決如下
：
    主    文
乙○○服用酒類，不能安全駕駛動力交通工具而駕駛，處有期徒
刑貳月，如易科罰金，以參佰元折算壹日。又駕駛動力交通工具
肇事，致人受傷而逃逸，處有期徒刑陸月，如易科罰金，以參佰
元折算壹日。應執行有期徒刑柒月，如易科罰金，以參佰元折算
壹日。
被訴過失傷害部分，公訴不受理。
    犯罪事實
一、乙○○於民國95年2月20日21時至22時30分許至台中縣大雅
    鄉○○路某海鮮店飲用高粱酒3杯後，已達不能安全駕駛動
    力車輛之程度，竟仍於同日22時50分許，駕駛車牌號碼5R-
    8523號之自用小客車（下稱上開自用小客車）而沿台中縣潭
    子鄉○○路○段（由北往南方向）行駛，欲返回其位於臺中
    市○○區○○里○鄰○○○○路400號之住所（下稱乙○○住所
    ），嗣於同日22時54分許，途經潭子鄉○○村○○路○段50
    號前，原應注意應在遵行車道內行駛，且依當時情形，亦無
    不能注意之情事，竟疏於注意而駛入對向車道，適甲○○駕
    駛車牌號碼OBP-693號之重型機車在對向車道由南向北行駛
    ，兩車相撞，致甲○○人車倒地並受有左小腿深部撕裂傷並
    皮膚缺損及肌肉損傷、左足趾骨折等傷害。詎乙○○駕駛上
    開自用小客車肇事致甲○○受有上開傷害後，竟不下車為救
    護行為而隨即駕駛上開自用小客車而逃逸。嗣當場目擊上開
    事故發生之呂和協記下上開自用小客車之車牌號碼，並向警
    方報案，警方旋於同日23時50分在乙○○住所尋獲乙○○及
    上開自用小客車，經檢查上開小客車之車左前保險桿有撞擊
    痕跡且保險桿左前方破碎均係新撞擊傷痕，遂將乙○○帶回
    潭子分駐所並於95年2月21日零時43分許對其實施呼氣後酒
    精濃度測試，所得測試值為1.2mg/l，始悉上情。
二、案經甲○○告訴及臺中縣警察局豐原分局報請台灣台中地方
    法院檢察署檢察官偵查起訴。
    理    由
甲、有罪部分：
一、訊據被告乙○○對於上開犯罪事實坦承不諱，此外並有酒精
    濃度測試結果紀錄表、刑法第185條之3案件測試觀察紀錄表
    、臺中縣警察局大甲分局舉發違反道路交通管理事件通知單
    等在卷可查。按刑法第185條之3規定「服用毒品、麻醉藥品
    、酒類或其他相類之物，不能安全駕駛動力交通工具而駕駛
    者，處一年以下有期徒刑、拘役或三萬元以下罰金。」本條
    之規定係為「抽像危險犯」，不以具體危險之發生為必要，
    立法者創設獨立構成要件型態，將可罰性擴張，係刑法保護
    向前推置，法律所非難的對象係行為方式的本身，並非行為
    的結果，即不必以發生具體危險或實害（肇事）結果為必要
    。次按酒精對人類生理與行為之影響及酒精濃度與肇事率之
    關係，參考德國、美國之認定標準，對於酒精濃度呼氣已達
    每公升0.55毫克，或血液濃度達O.ll%以上，其肇事率為一
    般正常人之10倍，堪認已達『不能安全駕駛』之狀況。本件
    被告酒後駕車，經測試其呼氣酒精濃度仍高達每公升1.2 毫
    克，足認其當時已達『不能安全駕駛』之情況，其駕車行為
    即可認為已對一般法益構成危險，被告酒醉駕車之犯行，足
    堪認定。
二、被告駕駛上開自用小客車肇事致告訴人受有上開傷害後，竟
    未為救護行為而隨即逃逸等情，業據告訴人於偵查中指述甚
    詳，核與證人即當場目擊證人呂和協於警詢時證述明確，有
    臺中縣警察局豐原分局偵辦肇事逃逸刑案偵查訪問報告表在
    卷可查。
三、再者，道路交通事故之發生，常非於己之鄰親家里，時有告
    救不能情事，乃科以肇事者須即採取救護或其他必要措施，
    並應向警察機關報告之法定義務，以防因就醫延誤致生無謂
    傷亡，並俾得通知傷亡者家屬到場，以明責任，是凡肇事人
    於行車肇事致人受傷或死亡，未即採取救護或其他必要措施
    ，並向警察機關報告，即駕車逃逸者，均應依該規定處罰，
    至其嗣後是否受刑事訴追及已否與被害人達成民事和解，賠
    償損失，對其應受處罰乙節，並不生影響。職是之故，汽車
    駕駛人駕駛汽車肇事，不論其責任之歸屬為何，即有義務留
    在肇事現場，採取救護或其他必要措施，並向警察機關報告
    ，以維護他人之生命與其他用路人之交通安全。其立法目的
    ，既係促使駕駛人於肇事致死傷後，能對被害人即時救護，
    報告警察機關，以減少死傷，是該罪之成立祇以行為人有駕
    駛動力交通工具肇事，致人死傷而逃逸之事實為已足，至行
    為人之肇事有否過失，則非所問（最高法院92年度臺上字第
    4468號刑事判決參照）。本件被告駕駛車輛撞擊甲○○之機
    車致其受傷，其對被害人當場受有傷害已有認識，其竟未採
    取救護或其他必要措施，並向警察機關報告，即竟行駕車離
    去嗣經警循線查獲，其肇事逃逸亦已甚灼然。從而本案事證
    明確，被告犯行堪予認定。
四、核被告所為，係犯刑法第185條之3之服用酒類不能安全駕駛
    動力交通工具罪、第185條之4肇事逃逸罪。被告所犯上開二
    罪，犯意各別，犯罪構成要件不同，應予分論併罰。爰審酌
    被告酒醉駕車、不顧公共危安，又肇事逃逸，惡性非輕，惟
    事後坦承犯行等一切情狀，分別量處如主文所示之刑。
乙、公訴不受理部分：
一、公訴意旨如事實欄所述，因認被告另涉犯刑法第284條第1項
    前段之過失傷害罪嫌等語。
二、按告訴乃論之罪，告訴人於第一審辯論終結前得撤回其告訴
    ，又告訴經撤回者，應諭知不受理之判決，刑事訴訟法第
    238條第1項、第303條第3款定有明文。
三、本件告訴人甲○○告訴被告過失傷害案件，起訴書認被告係
    觸犯刑法第284條第1項前段之罪，依同法第287條前段之規
    定，須告訴乃論。
四、茲據告訴人於95年5月18日具狀撤回其告訴，揆諸首開說明
    ，應不經言詞辯論，諭知不受理之判決。
據上論斷，應依刑事訴訟法第273條之1第1項、第299條第1項前
段、第303條第3款、第307條、刑法第185條之3、第185條之4、
第41條第1項前段、第2項、第51條第5款，罰金罰鍰提高標準條
例第二條，判決如主文。
本案經檢察官蔡雯娟到庭執行職務。
中    華    民    國    95    年    6     月    1    日
                    交通法庭    法  官  郭德進
上正本證明與原本無異。
如不服本判決，應於送達後十日內向本院提出上訴狀（須附繕本
），上訴於台灣高等法院台中分院。
中    華    民    國    95    年    6     月    5    日
                                書記官  陳惠玲
附錄論罪科刑法條
中華民國刑法第185條之3
服用毒品、麻醉藥品、酒類或其他相類之物，不能安全駕駛動力
交通工具而駕駛者，處一年以下有期徒刑、拘役或三萬元以下罰
金。
中華民國刑法第185條之4
駕駛動力交通工具肇事，致人死傷而逃逸者，處六月以上五年以
下有期徒刑。
                                                       B


司法院資訊處製作；財團法人民間司法改革基金會備份。
